臺灣板橋地方法院刑事判決　　　　　　　 94年度訴字第797號
公　訴　人　臺灣板橋地方法院檢察署檢察官
被　　　告　甲○○
上列被告因違反毒品危害防制條例案件，經檢察官提起公訴（94
年度核退毒偵字第222 號、94年度毒偵字第1264號），本院於準
備程序進行中，被告就被訴之事實為有罪之陳述，經告知被告簡
式審判程序之旨，並聽取當事人之意見後，裁定進行簡式審判程
序，本院判決如下：
    主  文
甲○○連續施用第一級毒品，累犯，處有期徒刑壹年肆月，扣案
第一級毒品海洛因陸包（其中伍包淨重貳拾陸點柒伍公克、空包
裝重肆點壹捌公克、純度拾貳點伍﹪、純質淨重捌點陸伍公
克；其中壹包淨重零點伍公克，空包裝重零點壹陸公克），其毒
品部分沒收銷燬之，其包裝袋暨扣案之電子磅秤壹台，沒收。又
連續施用第二級毒品，累犯，處有期徒刑壹拾月，扣案之第二級
毒品安非他命壹拾捌包（其中肆包驗餘淨重壹拾玖點柒捌零柒公
克；其中包驗餘淨重肆拾柒點玖壹肆柒公克；其中伍包包裝重
貳點伍公克，驗餘淨重壹拾柒點壹肆公克，純度約玖拾貳點玖﹪
；其中陸包驗餘淨重伍拾貳點陸零伍貳公克）、第二級毒品大麻
貳包（淨重零點捌貳公克，空包裝重零點柒貳公克），其毒品部
分，沒收銷燬之，其包裝袋及扣案之吸食器貳組、捲煙紙壹張、
捲煙器壹個、電子磅秤壹台、分裝勺壹支、分裝袋共陸佰肆拾個
，沒收。應執行有期徒刑貳年，扣案之扣案第一級毒品海洛因陸
包（其中伍包淨重貳拾陸點柒伍公克、空包裝重肆點壹捌公克、
純度拾貳點伍﹪、純質淨重捌點陸伍公克；其中壹包淨重零
點伍公克，空包裝重零點壹陸公克）、第二級毒品安非他命壹拾
捌包（其中肆包驗餘淨重壹拾玖點柒捌零柒公克；其中包驗餘
淨重肆拾柒點玖壹肆柒公克；其中伍包包裝重貳點伍公克，驗餘
淨重壹拾柒點壹肆公克，純度約玖拾貳點玖﹪；其中陸包驗餘淨
重伍拾貳點陸零伍貳公克）、第二級毒品大麻貳包（淨重零點捌
貳公克，空包裝重零點柒貳公克），其毒品部分，沒收銷燬之，
其包裝袋及扣案之吸食器貳組、捲煙紙壹張、捲煙器壹個、電子
磅秤壹台、分裝勺壹支、分裝袋共陸佰肆拾個，沒收。
    事  實
一、甲○○有賭博及違反藥事法、麻醉藥品管理條例案件等前科
    ，又其於民國87年間復因施用毒品案件，經本院於同年9 月
    19日以87年度毒聲字第2122號裁定送勒戒處所觀察、勒戒，
    認有繼續施用毒品傾向，經本院於87年10月17日以87年度毒
    聲字第2593號裁定令入戒治處所施以強制戒治，於89年9 月
    14日強制戒治期滿，由臺灣板橋地方法院檢察署檢察官於民
    國89年9 月26日以89年度戒毒偵字第654 號案件為不起訴處
    分確定在案，復於90年間因施用毒品案件，經本院於90年4
    月24日以90年度毒聲字第1730號裁定令入戒治處所強制戒治
    ，於91年12月19日戒治期滿，並由同署檢察官據以起訴，經
    本院於同年8 月28日以90年度簡字第294 號判處有期徒刑5
    月，經本院於同年12月31日以90年度簡上字第239 號撤銷原
    判決，改判處有期徒刑6 月確定，另其於90年間因違反毒品
    危害防制條例案件，經本院於91年4 月1 日以90年度訴字第
    1757號就轉讓第二級毒品部分判處有期徒刑7 月，就持有第
    二級毒品部分判處有期徒刑5 月，定應執行有期徒刑10月，
    於91年5 月20日撤回臺灣高等法院91年度上訴字第1209號案
    件確定，2 案更定其刑為有期徒刑1 年4 月，另其於90年間
    再因偽造署押案件，經本院於92年8 月4 日以92年度訴字第
    196 號判處有期徒刑5 月，於92年8 月28日確定，前述3 案
    更定其刑為有期徒刑1 年8 月，接續執行，於93年3 月29日
    縮短刑期執行完畢；詎其猶不思悛悔，於強制戒治執行完畢
    後內5 年內，再基於施用第一級毒品海洛因、第二級毒品安
    非他命暨大麻等之概括犯意，自93年4 月15日起至94年2 月
    13日止，在臺北縣永和市○○路○ 段14之1 號7 樓住處，分
    別連續施用前開毒品數次。嗣先後於93年11月19日上午11時
    20分許，在臺北縣中和市○○街捷運站4 號出口，扣得第一
    級毒品海洛因5 包（淨重26.75 公克、空包裝重4.18公克、
    純度32.35 ﹪、純質淨重8.65公克）、第二級毒品安非他命
    7 包（其中4 包淨重19.8413 公克，驗餘淨重19.7807 公克
    ，其中3 包淨重48.1235 公克，驗餘淨重47.9147 公克）、
    吸食器1 組、分裝袋135 個、FM2 藥丸3 顆（淨重0.6052公
    克、驗餘淨重0.401 公克）；於94年2 月3 日凌晨1 時30分
    許，在桃園縣龍潭鄉○○路、大昌路口，為警查獲，並扣得
    第一級毒品海洛因1 包（淨重0.5 公克，空包裝重0.16公克
    ）、第二級毒品安非他命5 包（毛重89.95 公克，包裝重2.
    5 公克，淨重17.26 公克，驗餘淨重17.14 公克，純度約92
    .9 ﹪）、 第二級毒品大麻2 包（淨重0.82公克，空包裝重
    0.72公克）、玻璃球吸食器1 個、捲煙紙1 張、捲煙器1 個
    、電子磅秤1 台、分裝袋370 個；於94年2 月14日晚間7 時
    許，在臺北縣中和市○○路252 號前，為警查獲，並扣得第
    二級毒品安非他命6 包（淨重52.9157 公克、驗餘淨重52.6
    052 公克）、分裝勺1 支及分裝袋135 個。
二、案經臺北縣政府警察局中和分局暨臺北縣政府警察局永和分
    局報請臺灣板橋地方法院檢察署檢察官偵查起訴。
    理  由
一、按除被告所犯為死刑、無期徒刑、最輕本刑為三年以上有期
    徒刑之罪或高等法院管轄第一審案件者外，於第一次審判期
    日前之準備程序進行中，被告先就被訴事實為有罪之陳述時
    ，審判長得告知被告簡式審判程序之旨，並聽取當事人、代
    理人、辯護人及輔佐人之意見後，裁定進行簡式審判程序，
    刑事訴訟法第273 條之1 第1 項定有明文。經核本件被告甲
    ○○所犯係死刑、無期徒刑、最輕本刑為三年以上有期徒刑
    以外之罪，其於準備程序中就被訴事實為有罪之陳述，經法
    官告知簡式審判程序之旨，並聽取公訴人、被告之意見後，
    本院爰依首揭規定，合議裁定由受命法官獨任進行簡式審判
    程序。
二、訊據被告坦承前揭事實，且查：
  (一)其於93年11月19日上午11時20分許為警查獲後，於同日下午
    4 時許經警採集尿液檢體，經送臺灣檢驗科技股份有限公司
    以酵素免疫分析法初步檢驗，呈安非他命類陽性反應，並以
    氣相層析質譜儀分析法確認，亦有安非他命、甲基安非他命
    陽性反應，有該公司同年12月9 日濫用藥物尿液檢驗報告存
    卷可稽。而扣案之白粉5 包，經送法務部調查局鑑定，均含
    第一級毒品海洛因成分，淨重26.75 公克、空包裝重4.18公
    克、純度32.35 ﹪、純質淨重8.65公克，有該局93年12月27
    日調科壹字第060009195 號鑑定通知書附卷可稽，又同案扣
    案之晶體8 包、藥丸3 顆，經臺北縣政府警察局永和分局以
    簡易快速篩檢試劑初步檢驗結果認均呈安非他命反應，有該
    分局毒品初步鑑驗報告單在卷可憑，惟經本院送請憲兵司令
    部刑事鑑識中心鑑驗，其中4 包淨重19.8413 公克，取樣，
    0.06 06 公克驗，驗餘淨重19.7807 公克，其中3 包淨重48
    .1235 公克，取樣0.2088公克，驗餘淨重47.9147 公克，以
    上均含甲基安非他命成分，但其中1 包淨重7.1374公克，取
    樣0.1485公克，驗餘淨重6.9889公克，並無毒品成分，另扣
    案之藥丸3 顆，淨重0.6052公克，取樣0.2042公克，驗餘淨
    重0.401 公克，則含有FM2 成分，亦有該中心94年8 月2 日
    安鑑字第01890 號鑑驗通知書在卷可參。
  (二)又其於94年2 月3 日凌晨1 時30分許為警後，於同日中午12
    時許經警採集尿液檢體，經送臺灣尖端先進生技醫藥股份有
    限公司以酵素免疫分析法初步檢驗，呈鴉片類及安非他命類
    陽性反應，並以氣相層析質譜儀分析法確認，則認有安非他
    命、甲基安非他命陽性反應，有該公司同年4 月13日濫用藥
    物檢驗報告在卷得憑。而扣案之白粉1 包及煙草2 包，經送
    請法務部調查局鑑定，其中白粉部分淨重0.5 公克，空包裝
    重0.1 6 公克，有第一級毒品海洛因成分，又煙草淨重0.82
    公克，空包裝重0.72公克，均含第二級毒品大麻成分，有該
    局同年4 月1 日調科壹字第080009081 號鑑定通知書存卷可
    查；另扣案扣案之晶體5 包 (臺灣桃園地方法院檢察署94年
    度毒偵字第1340號起訴書誤載為6 包)， 經送內政部警政署
    刑事警察局鑑定，毛重89.95 公克，包裝重2.5 公克，淨重
    17.26 公克，取公克0.12鑑驗，驗餘淨重17.14 公克，以氣
    相層析質譜儀分析法及核磁共振分析法鑑定，檢出第二級毒
    品甲基安非他命成分，純度約92.9﹪，有該局同年3 月14日
    刑鑑字第0940028267號鑑定書在卷可按。
  (三)其另於94年2 月14日晚間7 時許為警查獲後，於翌日上午9
    時許經警採集尿液檢體，經送臺灣檢驗科技股份有限公司以
    酵素免疫分析法初步檢驗，呈安非他命類陽性反應，並以氣
    相層析質譜儀分析法確認，復有安非他命、甲基安非他命陽
    性反應，有該公司同年3 月18日濫用藥物尿液檢驗報告附卷
    得參。而扣案之晶體6 包亦經本院送憲兵司令部刑事鑑識中
    心鑑驗，淨重52.9157 公克，取樣0.3105公克，驗餘淨重52
    .6052 公克，亦含有甲基安非他命成分，附卷之前開鑑驗通
    知書可資為憑。
  (四)按海洛因經注射或吸入人體後，約百分之80於24小時內自尿
    中排出，一般而言，尿液中能否驗出嗎啡陽性反應與其投與
    量、投與途徑、採尿時間、個人體質及檢測方法之靈敏度有
    關，國外曾有文獻報導注射6 毫克之海洛因鹽酸鹽，其代謝
    物嗎啡之平均可檢出時限約為26小時，業經行政院衛生署藥
    物食品檢驗局於81年9 月8 日以藥檢壹字第811488 5號函述
    綦詳；又甲基安非他命經口服投與後約百分之70於24小時內
    自尿中排出，約百分之90於96小時內自尿中排出，由於甲基
    安非他命成分之檢出與其投與方式、投與量、個人體質、採
    尿時間與檢測儀器之精密度等諸多因素有關，因此僅憑尿液
    中呈安非他命陽性反應，並無法確實推算吸食時間距採集時
    間之長短，惟依上述資料推斷，最長可能不會超過4 日，亦
    經行政院衛生署藥物食品檢驗局81年2 月8 日（81）藥檢1
    字第001156號函示明確。被告尿液檢體既經氣相層析質譜儀
    法進行確認，已足排除其因服用藥物導致毒品偽陽性反應之
    可能。再參諸海洛因係嗎啡經化學合成之半人工合成品，其
    毒性倍於嗎啡，其施打或吸食後，經人體代謝作用而分解成
    毒性較低之嗎啡，而於尿液中被檢測出，故吸食或施打海洛
    因或嗎啡在尿液中均以嗎啡形態被檢測出，此為本院職務上
    已知之事實，並經行政院衛生署藥物食品檢驗局上揭函文敘
    明無誤，且觀以目前一般常見施用之第一級毒品為海洛因，
    甚少或甚至未見有施用鴉片或嗎啡者，衡情被告所施用之第
    一級毒品應為海洛因，亦堪以認定。資此，被告分別在上揭
    經警採取尿液檢體前26小時及96小時扣除被查獲後不可能施
    用毒品期間內之某時，應尚有分別施用毒品第一級毒品海洛
    因及第二級毒品安非他命之事實。
  (五)此外，復有其餘扣案物品及扣案物品照片、贓證物品清單、
    扣押物品目錄表、扣押物品清單、扣押物品清單等得佐，本
    院並依職權調閱臺灣桃園地方法院94年度訴字第948 號刑事
    案件，且互核屬實。
三、被告於87年間復因施用毒品案件，經本院於87年9 月19日以
    87年度毒聲字第2122號裁定送勒戒處所觀察、勒戒，認有繼
    續施用毒品傾向，經本院於97年10月17日以87年度毒聲字第
    2593號裁定令入戒治處所施以強制戒治，於89年9 月14日強
    制戒治期滿，由臺灣板橋地方法院檢察署檢察官於民國89年
    9 月26日以89年度戒毒偵字第654 號案件為不起訴處分確定
    在案，復於90年間因施用毒品案件，經本院於90 年4月24日
    以90年度毒聲字第1730號裁定令入戒治處所強制戒治，於91
    年12月19日戒治期滿等事實，則有全國施用毒品案件紀錄表
    及臺灣高等法院被告前案紀錄表等可查。
四、基上所見，本件事證業臻明確，被告犯行洵堪認定，應依法
    論科。
五、核被告施用第一級毒品海洛因之行為，係犯毒品危害防制條
    例第10條第1 項之施用第一級毒品罪；又其施用第二級毒品
    安非他命及大麻之行為，均核犯同條第2 項之施用第二級毒
    品罪。按前開條例第10條第2 項規定：「施用第二級毒品者
    ，處三年以下有期徒刑。」又同條例第11條第2 項、第4 項
    則分別規定：「持有第二級毒品者，處二年以下有期徒刑、
    拘役或新台幣三萬元以下罰金。」、「持有毒品達一定數量
    者，加重其刑至二分之一，其標準由行政院定之。」依行政
    院於93年1 月7 日訂定之「轉讓持有毒品加重其刑之數量標
    準」第2 條第1 項第1 款、第2 款規定，關於第一級毒品轉
    讓、持有淨重達5 公克以上，第二級毒品轉讓、持有淨重達
    10公克以上者，加重其刑至二分之一。本件被告因施用而持
    有之第一級毒品海洛因、第二級毒品大麻暨安非他命，均逾
    前述加重其刑之標準，原應依法加重之，惟其因持有而應加
    重之刑與其所犯同條例第10條第1 項、第2 項之罪相較，仍
    屬輕罪，是其因施用前開毒品而分別持有之行為，仍屬低度
    行為，當各為其施用之高度行為所吸收，皆不另論罪。其前
    後分別施用第一級毒品海洛因、第二級毒品大麻暨安非他命
    多次，時間緊接，所犯各為罪名相同之罪，均顯係出於概括
    之犯意所為，皆為連續犯，應分別依刑法第56條之規定，各
    以一罪論，並均加重其刑。查被告除起訴書所載自93年8 、
    9 月間起至94年2 月12日止之施用第一級毒品海洛因及第二
    級毒品安非他命行為外，尚有其餘如犯罪事實欄所載之施用
    第一級毒品海洛因及第二級毒品安非他命之犯行，此各與起
    訴之犯罪事實具裁判上一罪之連續犯關係；又被告如犯罪事
    實欄所載之施用第二級毒品大麻犯行，復與前開被告施用第
    二級毒品安非他命犯行，係違反同一禁止施用第二級毒品之
    誡命規範，而觸犯同一罪名，是亦與其被訴之施用第二級毒
    品海洛因犯行間有裁判上一罪之連續犯關係，以上均核為起
    訴效力所及，基於審判不可分之原則，本院就前開未起訴部
    分自皆得併為審究，附此敘明。再查被告於90年間因違反毒
    品危害防制條例案件，經本院於同年8 月28日以90年度簡字
    第294 號判處有期徒刑5 月，經本院於同年12月31日以90年
    度簡上字第239 號撤銷原判決，改判處有期徒刑6 月確定，
    另其於90年間復因違反毒品危害防制條例案件，經本院於91
    年4 月1 日以90年度訴字第1757號就轉讓第二級毒品部分判
    處有期徒刑7 月，就持有第二級毒品部分判處有期徒刑5 月
    ，定應執行有期徒刑10月，於91年5 月20日撤回臺灣高等法
    院91年度上訴字第1209號案件確定，2 案更定其刑為有期徒
    刑1 年4 月，另其於90年間再因偽造署押案件，經本院於92
    年8 月4 日以92年度訴字第196 號判處有期徒刑5 月，於92
    年8 月28日確定，前述3 案更定其刑為有期徒刑1 年8 月，
    接續執行，於93年3 月29日縮短刑期執行完畢，有上述被告
    前案紀錄表可按，其於有期徒刑執行完畢後，5 年內再犯本
    件有期徒刑以上罪，故為累犯，應依刑法第47條之規定，分
    別遞加重其刑。茲被告所犯上開2 罪，犯意各別，行為互殊
    ，應分論併罰。本院審酌被告尚有前揭其他犯罪紀錄，有上
    開被告前案紀錄表可考，是其素行欠佳，又其受觀察、勒戒
    及強制戒治後，猶另萌施用毒品犯意，再犯本罪，顯見其戒
    除毒癮之意志薄弱，且未衷心悛悔，漠視法令之禁制，恣意
    濫用毒品，故其行為甚為可訾，然尚知坦承犯行，及施用毒
    品祗係戕害其自己身心，並無加害他人，兼衡其施用毒品之
    種類、期間、次數、動機、目的、手段等一切情狀，認以各
    量處如主文所示之刑，併定其應執行之刑為當，以資懲儆。
    末查，前述扣案之第一級毒品海洛因、第二級毒品大麻暨安
    非他命，其毒品部分，應依毒品危害防制條例第18條第1 項
    前段之規定，予以沒收銷燬之，其包裝袋部分及扣案之吸食
    器共2 組、捲煙紙1 張、捲煙器1 個、電子磅秤1 台、分裝
    勺1 支、分裝袋共640 個，均為被告所有，電子磅秤為供被
    告施用第一、二級毒品秤重時所需，捲煙紙、捲煙器則為被
    告施用第二級毒品大麻所用，餘分別為供被告施用第二級毒
    品安非他命所用或預備供其所用之物，均應予沒收。至於扣
    案之FM2 藥丸3 顆（淨重0.6052公克、驗餘淨重0.401 公克
    ），屬前揭條例所定之第三級毒品，而依同條例第18條第1
    項中段暨但書之規定，無正當理由而擅自持有者，沒入銷燬
    之，但合於醫療、研究或訓練之用者，得不予銷燬，故是否
    應沒入銷燬，乃主管機關之行政裁量事項，是不併為沒收之
    宣告。
據上論斷，應依刑事訴訟法第273 條之1 第1 項、第299 條第 1
項前段，毒品危害防制條例第10條、第18條第1 項前段，刑法第
11條前段、第56條、第47條、第38條第1 項第2 款、第51條第5
款，判決如主文。
本案經檢察官馬中琍到庭執行職務。
中　　華　　民　　國　　94　　年　　8 　　月　　25　　日
                  刑事第十七庭  法　官  朱敏賢
以上正本證明與原本無異。
如不服本判決，應於判決送達後10日內，向本院提出上訴狀。
                                書記官  郭勝華
中　　華　　民　　國　　94　　年　　8 　　月　　25　　日
附錄論罪科刑法條：
毒品危害防制條例第10條
施用第一級毒品者，處六月以上五年以下有期徒刑。
施用第二級毒品者，處三年以下有期徒刑。
